福建金門地方法院刑事判決　　　　　　　 100年度訴字第11號
公　訴　人　福建金門地方法院檢察署檢察官
被　　　告　羅家榮
上列被告因偽造文書案件，經檢察官提起公訴（99年度調偵字第
74號），被告於本院行準備程序時為有罪之陳述，經改行簡式審
判程序，判決如下：
    主    文
羅家榮犯侵占罪，共參罪，各處有期徒刑參月，如易科罰金，均
以新臺幣壹仟元折算壹日；又犯行使偽造私文書罪，處有期徒刑
伍月，如易科罰金，以新臺幣壹仟元折算壹日，扣案偽造之「昌
牧國際企業有限公司訂購確認單」壹紙，沒收。應執行有期徒刑
壹年，如易科罰金，以新臺幣壹仟元折算壹日，扣案偽造之「昌
牧國際企業有限公司訂購確認單」壹紙，沒收。
    犯罪事實
一、羅家榮基於為自己不法所有之犯意，分別於：
（一）民國99年4月初某日，在大陸地區福建省福州市與陳有財
      談妥合夥自大陸地區進口酒糟至臺灣銷售與昌牧國際企業
      有限公司（下稱昌牧公司），雙方協議由陳有財先出資下
      單出貨，日後應收之貨款亦由陳有財領取後再行結算。陳
      有財遂於同年4月17日將人民幣30,000元匯至羅家榮指定
      之帳戶訂購酒糟，並於同年5月中旬送達至昌牧公司。詎
      料，羅家榮竟於同年5月中某日要求昌牧公司將應付款項
      新臺幣（下同）402,800元，其中120,840元匯至其指定之
      人頭帳戶（戶名：陳興豪，台新銀行東基隆分行，帳號：
      00000000000000），其餘281,960元則匯至另一人頭帳戶
      （戶名：羅伊袖，金門山外郵局，帳號：00000000000000
       ）後，並將上開匯入之款項再轉匯至大陸地區「宋得利
      」帳戶後全數取走，侵吞陳有財原可分得之342,800元。
（二）99年5月初某日並基於行使偽造私文書之犯意，以自行偽
      造之昌牧公司印章蓋於其偽造之昌牧公司訂購確認單後，
      持該偽造之訂購確認單與陳有財再次洽談合夥銷售酒糟事
      宜，足生損害於昌牧公司外，並致陳有財因而陷於錯誤再
      次與羅家榮簽署合作協議書，並依其指示分別於同年5月8
      日、5月19日、6月4日匯人民幣19,200元、60,000元及
      30,000元至其指定之帳戶內，嗣遭羅家榮領走花用而詐得
      上開金額。嗣因陳有財分別於同年6月5日、15日，前後向
      昌牧公司請款均遭拒絕，始悉上情。
（三）99年4月21日在大陸地區四川省宜賓市與狄金台談妥合夥
      自大陸地區進口酒糟至臺灣銷售與王牌飼料有限公司（下
      稱王牌公司），雙方協議由狄金台先出資下單出貨，並於
      同年5月初送達至王牌公司。詎料，羅家榮竟於同年6月中
      旬某日要求王牌公司將上開酒糟應付之貨款款項新臺幣
      500,000匯至其指定之前述陳興豪帳戶後，並將上開款項
      再轉匯至大陸地區「宋得利」帳戶後全數取走，侵吞狄金
      台原可分得之新臺幣440,000元。
（四）99年4月29日與狄金台協議，復由大陸地區進口第2批酒糟
      至臺灣之王牌公司，並於同年6月16日到貨，詎羅家榮又
      於同年7月初某日要求王牌公司將上開酒糟應付之款項新
      臺幣477,532元匯至其指定之人頭帳戶（戶名：張克全，
      臺灣土地銀行金城分行，帳號：000000000000）後，並將
      款項轉匯至大陸地區「宋得利」帳戶後全數取走，侵吞狄
      金台原可分得之新臺幣437,532元。嗣經狄金台與王牌公
      司確認後，始悉上情。
二、案經陳有財、狄金台分別訴由金門縣警察局金湖分局報告福
    建金門地方法院檢察署檢察官偵查起訴。
    理    由
一、上揭事實，業據被告於本院審理時坦承不諱，核與證人即告
    訴人陳有財、狄金台於偵查中所述情節大致相符（警卷1至8
    頁、99偵455卷15至18頁），並有合作協議書2份、訂購確認
    單、偽造之昌牧公司訂購確認單、出貨單、匯款單、萬通船
    務公司到貨通知1份、惠德報關有限公司放行通知單、被告
    請款單2份、陽信商業銀行匯款單2份、合作金庫銀行匯款傳
    票2份附卷可稽（警卷9至19頁、本院卷第30至35頁），堪認
    被告自白與事實相符。本案事證明確，被告犯行洵堪認定，
    應予依法論科。
二、核被告所為，就犯罪事實一（一）、（三）、（四）部分均
    係犯刑法第335條第1項之侵占罪；就犯罪事實一（二）部分
    係犯刑法第216條、第210條之行使偽造私文書罪及刑法第
    339條第1項之詐欺取財罪。又被告偽造昌牧公司印章於其偽
    造之「昌牧國際企業有限公司公司訂購確認單」上之行為，
    乃偽造私文書之部分行為；而其偽造該訂購確認單後復持之
    行使，偽造之低度行為復為行使之高度行為所吸收，均不另
    論罪。被告以一行為同時觸犯行使偽造私文書罪及詐欺取財
    罪，為想像競合犯，應依刑法第55條規定，從一重之行使偽
    造私文書罪處斷。被告上開3次侵占、行使偽造私文書之時
    間不同，犯意各別，應予併罰。爰審酌被告貪圖一己之私利
    而為本案犯行之犯罪動機、目的、手段，及其所侵占與詐得
    之金額，兼衡其品行、智識程度、犯罪後於本院準備程序中
    坦承犯行，與告訴人尚未和解等一切情況，分別量處如主文
    欄所示之刑，並均諭知易科罰金之折算標準，併定其應執行
    之刑及易科罰金之折算標準。
三、至扣案偽造之「昌牧國際企業有限公司公司訂購確認單」（
    警卷第15頁）1紙，為被告所有並供犯罪所用之物，依刑法
    第38條第1項第2款之規定宣告沒收之。該訂購確認單上偽造
    昌牧公司之印章部分，已因偽造文書之沒收而包括在內，自
    不應重為沒收之諭知（最高法院63年度台上字第2770號判決
    參照），併此敘明。
據上論斷，依刑事訴訟法第273條之1第1項、第299條第1項前段
，刑法第216條、第210條、第335條第1項、第339條第1項、第41
條第1項前段、第51條第5款、第38條第1項第2款，判決如主文。
本案經檢察官張漢森到庭執行職務。
中    華    民    國   100    年    5     月    31    日
                  刑事庭      法  官  范坤棠
以上正本證明與原本無異。
如不服本判決，應於收受判決後10日內向本院提出上訴書狀，並
應敘述具體理由；其未敘述上訴理由者，應於上訴期間屆滿後20
日內向本院補提理由書（均須按他造當事人之人數附繕本）「切
勿逕送上級法院」。
                              書記官  龔月雲
中    華    民    國   100    年    5     月    31    日
附錄本案論罪科刑法條全文：
中華民國刑法第216條
（行使偽造變造或登載不實之文書罪）
行使第210條至第215條之文書者，依偽造、變造文書或登載不實
事項或使登載不實事項之規定處斷。
中華民國刑法第210條
（偽造變造私文書罪）
偽造、變造私文書，足以生損害於公眾或他人者，處5年以下有
期徒刑。
中華民國刑法第335條
（普通侵占罪）
意圖為自己或第三人不法之所有，而侵占自己持有他人之物者，
處5年以下有期徒刑、拘役或科或併科1千元以下罰金。
前項之未遂犯罰之。
中華民國刑法第339條
（普通詐欺罪）
意圖為自己或第三人不法之所有，以詐術使人將本人或第三人之
物交付者，處5年以下有期徒刑、拘役或科或併科1千元以下罰金
。
以前項方法得財產上不法之利益或使第三人得之者，亦同。
前二項之未遂犯罰之。